【裁判字號】    98,上易,908
【裁判日期】    980707
【裁判案由】    贓物
【裁判全文】
臺灣高等法院臺中分院刑事判決         98年度上易字第908號
上  訴  人  臺灣南投地方法院檢察署檢察官
被      告  甲○○
上列上訴人因被告贓物案件，不服臺灣南投地方法院98年度易字
第39號中華民國98年4月7日第一審判決（聲請以簡易判決處刑案
號：臺灣南投地方法院檢察署97年度偵字第3408號），提起上訴
，本院判決如下：
    主  文
原判決關於甲○○部分撤銷。
甲○○故買贓物，累犯，處有期徒刑伍月，如易科罰金，以新台
幣壹仟元折算壹日。
    事  實
一、甲○○基於民國94年間，因業務過失致死案件，經本院以95
    年度交上訴字第2568號判處有期徒刑六月確定，後經減刑為
    有期徒刑三月，於96年10月29日易科罰金執行完畢。詎仍不
    知悔改，於97年8月4日上午7時許，在南投縣國姓鄉○○村
    ○○路114號潘威遠住宅旁，甲○○明知陳清來以貨車載運
    之鋼軌3250公斤及貨櫃鐵皮393公斤，係竊盜而來之贓物（
    按潘威遠、陳清來雖經臺灣南投地方法院以侵占遺失物罪判
    處罰金新台幣〔下同〕一萬元確定，然本院認為係屬竊盜，
    詳如後述），乃以每公斤11元之價格，向潘威遠、陳清來買
    受。嗣甲○○駕駛033-RG號自大貨車載運所購得之鋼軌及貨
    櫃鐵皮，欲至南投縣水里鄉高豐資源回收有限公司轉售時，
    於同日中午12時許，途經南投縣魚池鄉集集分局頭社派出所
    前，遭警方攔檢而查獲。
二、案經南投縣政府警察局集集分局報請臺灣南投地方法院檢察
    署檢察官偵查聲請以簡易判決處刑，臺灣南投地方法院改依
    通常程序審理。
    理  由
一、證據能力方面：
    按被告以外之人（包括證人、鑑定人、告訴人、被害人及共
    同被告等）於審判外之陳述雖不符刑事訴訟法第159條之1至
    之4等四條之規定，而經當事人於審判程序同意作為證據，
    法院審酌該言詞陳述或書面陳述作成時之情況，認為適當者
    ，亦得為證據；當事人、代理人或辯護人於法院調查證據時
    ，知有刑事訴訟法第159條第1項不得為證據之情形，而未於
    言詞辯論終結前聲明異議者，視為有前項之同意，同法第15
    9條之5定有明文。立法意旨在於傳聞證據未經當事人之反對
    詰問予以核實，原則上先予排除。惟若當事人已放棄反對詰
    問權，於審判程序中表明同意該等傳聞證據可作為證據；或
    於言詞辯論終結前未聲明異議，基於尊重當事人對傳聞證據
    之處分權，及證據資料愈豐富，愈有助於真實發見之理念，
    且強化言詞辯論主義，使訴訟程序得以順暢進行，上開傳聞
    證據亦均具有證據能力。本件被告以外之人於警詢、偵查中
    所為之陳述，其性質雖屬傳聞證據，惟被告對於該等證人之
    證據能力，均未於本院言詞辯論終結前，表示異議，依上開
    規定，本件證人等於警詢、偵查中之證言應具有證據能力。
二、訊據被告甲○○供承有於上開時地購買鐵條、貨櫃鐵皮之情
    事，惟矢口否認有故買贓物之犯行，辯稱：那種鐵條是很普
    通的，市面上流通很廣泛，我不知道他們是在哪裡撿來的，
    我認為他們是在溪底撿的，那個是漂流物不是贓物云云。惟
    查：
  (一)本件共同被告潘威遠於警詢時，均供承在97年7月28日颱風
    過後8月1日7時，陸續在南投縣國姓鄉九份二山中興橋上游
    河床，竊取撿拾行政院農業委員會水土保持局（以下簡稱農
    委會水保局）南投分局所有之攔水鋼軌，重約3噸。部分鋼
    軌自然斷裂，部分未斷裂是使用乙炔工具切斷後，再竊取載
    運回家放在住宅旁空地等語。被告陳清來於警訊時供稱：因
    該局未樹立公告說：他們工程損壞，鐵材流出，不能撿拾。
    所以我們不知才去撿拾云云。其二人於偵查中仍供承：部分
    鋼軌是用乙炔切斷的，距離賣給甲○○的時間只有三天不到
    ，應該很明顯的看出來是剛切斷的，切口會比較新等語。參
    以證人即農委會水保局技佐吳正乾於警訊時證稱：該批鋼軌
    約於96年3月份裝置在南投縣國姓鄉南港村中興橋上游200公
    尺處，主要用途為柱狀壩主要鋼筋使用，因為颱風等影響所
    以裸露被竊等語。並參酌卷附照片顯示，本件竊盜現場之河
    床上有一大片柱狀消波塊，且鋼軌是以水泥凝固，深埋在柱
    狀水泥塊之中（見偵查卷第19至22頁），以通常知識經驗之
    人，均可知該等物品必屬水利或工程單位，用來攔水或攔沙
    所用之物，絕非單純之一般漂流物。自不能以未經公告不得
    竊取，即認係屬漂流物，否則如謂必須經過公告不能竊取始
    能受到保障，則任何在路上、公共場所，或河川之公共設施
    ，或私人財產將完全無保障之可能。因此本院認定確屬農委
    會水保局所有之河川公物，自屬無疑，證人吳正乾、賴新壁
    、李少中、賴天秀於原審之證言，水保局南投分局95年8月3
    日水保參二字第0951937279 號函、97年12月4日水保投二字
    第0971945449號函，均難作為有利或不利被告之證言。此外
    並有南投縣政府警察局集集分局贓物認領領據、鋼軌重量證
    明、貨櫃鐵皮重量證明各一紙及照片等附卷可憑。足認共同
    被告潘威遠、陳清來所為，係犯刑法第32 1條第1項第3款之
    攜帶兇器侵占竊盜罪，原審判決認共同被告潘威遠、陳清來
    係犯刑法第337條之侵占漂流物罪，顯與經驗法則不合，為
    本院所不採。
  (二)被告向潘威遠、陳清來購買之鋼軌3250公斤、貨櫃鐵皮393
    公斤，體積、數量均甚龐大，由查獲時之照片顯示該等物品
    尚須以貨車搬運，其所駕駛之033-RC號貨車，並設有起重機
    之吊桿，可見該等物品非一時所能撿拾者。再以查獲之鋼軌
    ，一望可知即非屬於他人棄置不用之物。且以被告自承其係
    以每公斤11元購買，總價4萬元觀之，更可見係屬有價值之
    物，斷無所有人會任意棄置於河床，供人撿拾之理。況且，
    本院認定該等物品，係屬農委會水保局之河川公物，已如前
    述，則被告顯有贓物之認識，至為明顯。至於台灣省舊貨商
    業同業公會聯合會98年2月16日（98）台省舊宏字第232號函
    ，雖稱97年8月間鐵皮及鐵軌之每公斤回收價格，鐵皮約7元
    ，鐵軌約8元等情（見原審卷第142頁）。然查本件被告尚且
    供稱其係以11元之價格買受，若以該函內容而言，被告將毫
    無利潤可言，豈有花高價買受之理，顯不合常情；且該函並
    稱所列價格，為約略價格；又故買贓物，係以有無贓物認識
    ，為其構成要件，價格之多寡，僅為參酌項目之一，而非唯
    一依據，是以該函仍難採為有利於被告之論據，附此敘明。
  (三)綜上所述，被告所辯，顯係事後卸責之詞，不足採信。本件
    事證明確，被告犯行，堪以認定。
三、核被告甲○○所為，係犯刑法第349條第2項之故買贓物罪。
    查被告甲○○基於94年間，因業務過失致死案件，經本院以
    95年度交上訴字第2568號判處有期徒刑六月確定，後經減刑
    為有期徒刑三月，於96年10月29日易科罰金執行完畢，有臺
    灣高等法院被告前案紀錄表在卷可稽，其於有期徒刑執行完
    畢後，五年以內故意再犯本件有期徒刑以上之罪，為累犯，
    應依法加重其刑。原審未予詳查，遽為被告無罪之諭知，認
    事用法，顯有違誤，檢察官上訴指摘原判決不當，為有理由
    ，應予撤銷改判。爰審酌被告犯罪之動機、目的、手段，及
    其品性、生活狀況、智識程度、犯罪所生之損害，及犯罪後
    態度等一情狀，量處如主文第二項所示之刑，並諭知易科罰
    金之折算標準。
據上論結，應依刑事訴訟法第369條第1項前段、第364條、第299
條第1項前段，刑法第349條第2項、第47條第1項、第41條第1項
前段，刑法施行法第1條之1，判決如主文。
本案經檢察官乙○○到庭執行職務。
中    華    民    國    98    年    7     月    7     日
            刑事刑十一庭  審判長法  官  陳  朱  貴
                                法  官  胡  文  傑
                                法  官  郭  同  奇
以上正本證明與原本無異。
不得上訴。
                                書記官  康  孝  慈
中    華    民    國    98    年    7     月    8     日
附錄論罪科刑法條
刑法第349條
收受贓物者，處3年以下有期徒刑、拘役或5百元以下罰金。
搬運、寄藏、故買贓物或為牙保者，處5年以下有期徒刑、拘役
或科或併科1千元以下罰金。
因贓物變得之財物，以贓物論。


司法院資訊處製作；財團法人民間司法改革基金會備份。
